【裁判字號】    99,台上,1382
【裁判日期】    990311
【裁判案由】    違反毒品危害防制條例
【裁判全文】
最高法院刑事判決            九十九年度台上字第一三八二號
上  訴  人  甲○○
選任辯護人  張運弘律師
上列上訴人因違反毒品危害防制條例案件，不服台灣高等法院中
華民國九十八年十一月十九日第二審判決（九十八年度上訴字第
三五七七號，起訴案號：台灣板橋地方法院檢察署九十五年度偵
字第二七三九八號、九十六年度偵字第七００五號），提起上訴
，本院判決如下：
    主  文
上訴駁回。
    理  由
按刑事訴訟法第三百七十七條規定，上訴於第三審法院，非以判
決違背法令為理由，不得為之。是提起第三審上訴，應以原判決
違背法令為理由，係屬法定要件。如果上訴理由書狀並未依據卷
內訴訟資料，具體指摘原判決不適用何種法則或如何適用不當，
或所指摘原判決違法情事，顯與法律規定得為第三審上訴理由之
違法情形，不相適合時，均應認其上訴為違背法律上之程式，予
以駁回。本件上訴人甲○○上訴意旨略以：(一)、本件除證人李煒
炘於警詢時不甚明確之陳述外，並無其他證據足以佐證上訴人有
販賣第一級毒品海洛因予李煒炘三次及販賣海洛因一次予李煒炘
未遂等犯行，而李煒炘於原審又已坦陳其於警詢時因毒癮發作，
致腦筋不太清楚，故李煒炘於警詢之陳述難認客觀可信，原審未
調查李煒炘在警詢時是否確有毒癮發作情形，遽行判決，自屬調
查未盡。(二)、原判決以李煒炘於警詢時就其曾向上訴人購買海洛
因之陳述，與嗣於原審所述，雖不相符合，但其於警詢之陳述具
有較可信之特別情況，且為證明犯罪事實存否所必要，而謂該警
詢中之陳述得為證據，但對該警詢中之陳述如何之具有較可信之
特別情況，且為證明犯罪事實存否所必要，卻未說明所憑之依據
，亦嫌理由不備。(三)、依卷附上訴人持用之門號0000000
000號行動電話與李煒炘持用之門號0000000000號
行動電話間通話之通訊監察譯文（下稱本件通訊監察譯文）所載
，其中於民國九十五年八月八日之通話內容，並未顯示上訴人確
有收取毒品交易之對價，則上訴人該次交付毒品所為，當不能以
販賣第一級毒品罪相繩，原審仍予論罪；另九十五年八月九日之
通話內容，上訴人曾對李煒炘表示「你拿六千五而已啊！我都有
跟他們說，所以才會扣一些起來」，由其中所稱「我都有跟他們
說」，應可證明上訴人確係向他人調取毒品後，再將毒品轉交予
李煒炘，原判決為相反之認定。並難認為適法。(四)、李煒炘於第
一審已結證其係與上訴人合買海洛因，所證即有一定之可信性，
較諸其於警詢時係處於提藥階段，本身又涉嫌犯罪，為求儘速離
開警局，難免隨意應答，以符合詢問警員之期待，所述之可信性
甚低，原審不採信李煒炘於第一審中之證述，顯然違背經驗法則
云云。
惟查：原判決綜合全案證據資料，本於事實審法院職權推理之作
用，認定上訴人確有其事實欄所載之犯行，因而維持第一審論處
上訴人販賣第一級毒品三罪，及販賣第一級毒品未遂一罪等罪刑
（均依刑法第五十九條規定酌減其刑後，分別量處有期徒刑十五
年六月、十五年八月、十五年六月、八年）之判決，駁回上訴人
各該部分在第二審之上訴，已詳細說明其採證認事之理由。所為
論斷，亦俱有卷證資料可資覆按。對於依憑上訴人於第一審及原
審之供述，證人李煒炘於警詢時之證述，及本件通訊監察譯文所
載內容，如何已足認定上訴人確有於九十五年八月八日中午十二
時許在台北縣中和市華中橋下某統一超商附近、於同年月九日上
午十時許在台北縣鶯歌鎮建國國小附近、於同年月十七日上午五
時許在台北縣三峽鎮恩主公醫院附近販賣海洛因予李煒炘三次，
及於同年十月二十八日下午二時許在台北縣新莊市○○路某處，
販賣海洛因予李煒炘未遂等犯行；證人李煒炘嗣於原審雖改稱其
於警詢時因提藥致腦筋不清楚云云，然觀其警詢筆錄所載內容，
當時所為回答均甚清楚、明確，並無答非所問情形，李煒炘嗣後
翻異之詞如何之不足採信；李煒炘於警詢中已證陳曾向上訴人購
買海洛因，與嗣於審理中改稱其係與上訴人合資購買海洛因，雖
有不符，然李煒炘已坦陳警察於詢問過程中，未對其施以強暴、
脅迫，並讓其充分陳述，且其當時所述亦與本件通訊監察譯文所
載內容相符，如何就李煒炘於警詢陳述時外部狀況之客觀環境與
條件予以觀察，堪認其先前於警詢中所為之陳述，應具有較可信
之特別情況；本件已無從再自李煒炘取得與其先前在警詢中所為
之相同陳述，復查無其他證據可資替代該項陳述，李煒炘先前於
警詢中之陳述如何之係證明上訴人有本件犯罪事實存否所必要；
李煒炘於第一審中雖陳稱其撥打電話予上訴人，係為商談合資購
買海洛因之事，嗣其與上訴人碰面後，即約定各出資合購海洛因
云云，但此與其於警詢時所述及本件通訊監察譯文所載內容，均
不相符合，依李煒炘於原審之陳述，又顯示其於第一審時即有袒
護上訴人之意，如何已足證明李煒炘於第一審之前開陳述係迴護
之詞，不足採信。亦皆已詳加說明。上訴意旨就原判決前揭之論
斷，究有何違背經驗法則或論理法則等違法情形，並未依據卷內
資料為具體之指摘，上訴意旨(一)、(二)、(四)仍執前揭陳詞，據以指
摘原判決有調查未盡、理由不備及違背經驗法則之違背法令，係
對於原判決已說明事項及屬原審採證認事職權之適法行使，持憑
己見而為不同之評價，且重為事實之爭執，均與法律規定得為第
三審上訴理由之違法情形，不相適合。且查：(一)、依卷附本件通
訊監察譯文所載九十五年八月八日電話之通話內容，固無法證明
當日上訴人確有收取交易海洛因之對價。但李煒炘於警詢時已坦
陳其係向上訴人購買海洛因，嗣於第一審又陳稱當日其為購買海
洛因，曾交付上訴人新台幣（下同）三千元（見第一審訴字第三
三０五號卷第二宗影印本第五十七頁）。原判決因以上訴人與李
煒炘非親非故，苟非有利可圖，應無甘冒被查緝法辦之危險，無
償轉讓毒品，其販入毒品之價格必較售出之價格低廉，而有從中
賺取差價牟利之意圖，乃對上訴人當日交易海洛因之犯行，論以
販賣第一級毒品罪，於法尚無不合，亦無上訴意旨(三)所指之違誤
。(二)、依本件通訊監察譯文記載，李煒炘與上訴人間之行動電話
於九十五年八月九日有如下對話：（同日上午十時二十九分三十
六秒）「李煒炘：我李仔！現在可以嗎？」「甲○○：來鶯歌」
「李煒炘：那天那裡嗎？」「甲○○：不是，鶯歌建國路，就是
電信局這條，就是建國國小」「李煒炘：哪邊等？」「甲○○：
國小大門口」「李煒炘：我要拿六千，你價錢可以軟一點嗎？給
你五千八可以嗎？我沒錢了」「甲○○：好的」；（同日上午十
時三十六分二十八秒）「李煒炘：那個重量要足喔！錢（前）一
次在鶯歌跟你拿的，還有第一次跟你拿的四一在7-11超商那邊，
你用口香糖外裝包的，那幾次重量都不夠」「甲○○：你拿六千
五而已阿！我都有跟他們說，所以才會扣一些起來」「李煒炘：
我到了」；（同日上午十時三十九分四十四秒）「李煒炘：我到
了，我開白色箱型車，後面是正方型那種箱子的」「甲○○：好
的」；（同日中午十二時四十九分二十秒）「李煒炘：我李仔！
早上那個東西不行」「甲○○：沒之前好嗎？」「李煒炘：對阿
！我只捲一根煙抽，其他的我都放在旁邊，不知道該如何，都沒
味道」「甲○○：怎麼可能」（見偵字第二七三九八號卷影印本
第一四二頁）。由上開對話內容，可知李煒炘於當日上午十時三
十九分許與上訴人碰面前，先於同日上午十時二十九分打電話予
上訴人，商量毒品價錢可否算便宜些，經上訴人同意將價格由六
千元降為五千八百元，其後於同日上午十時三十六分之通話中，
李煒炘又向上訴人表示要交付足量之海洛因，嗣雙方於碰面並交
付海洛因後，李煒炘再於同日中午十二時四十九分許，撥打電話
向上訴人抱怨所交付之海洛因品質不佳。另李煒炘於第一審亦證
陳前開行動電話之對話，係其於當日與上訴人約定地點要拿取海
洛因（見同上第一審卷第二宗影印本第五十七頁）。原審參酌上
開證據，並以李煒炘與上訴人在前開通話中，均未言及合資購買
海洛因之事，反而談論上訴人所交付之海洛因品質欠佳，上訴人
於交付海洛因予李煒炘之前，對該毒品之交易價格、數量，復有
決定之權，其顯係立於出賣者之地位而販賣海洛因等理由，據以
認定上訴人確有該次販賣海洛因之犯行。經核所為論斷，與經驗
法則或論理法則並無違背。上訴意旨(三)斷取前開譯文中「你拿六
千五而已啊！我都有跟他們說，所以才會扣一些起來」等語意不
明之對話，據指其係代李煒炘向他人調取毒品，原判決所為認定
並非適法云云，亦係以自己之說詞，漫事指摘，復為事實之爭辯
，尚非可認係上訴第三審之適法理由。綜上所述，上訴意旨所指
，與法律規定得為第三審上訴理由之違法情形不相適合，其上訴
違背法律上之程式，應予駁回。
據上論結，應依刑事訴訟法第三百九十五條前段，判決如主文。
中    華    民    國  九十九  年    三    月   十一   日
                      最高法院刑事第六庭
                          審判長法官  謝  俊  雄
                                法官  陳  世  雄
                                法官  魏  新  和
                                法官  吳  信  銘
                                法官  徐  文  亮
本件正本證明與原本無異
                                      書  記  官
中    華    民    國  九十九  年    三    月   十六   日
                                                       s

司法院資訊處製作；財團法人民間司法改革基金會備份。
